臺灣高等法院刑事判決
111年度上易字第1160號
上  訴  人  臺灣桃園地方檢察署檢察官
被      告  馬紹崴


上列上訴人因被告妨害秘密案件，不服臺灣桃園地方法院111年
度審易字第578號，中華民國111年5月20日第一審判決（起訴案
號：臺灣桃園地方檢察署110年度偵字第42169號），提起上訴，
本院判決如下：
    主  文
原判決撤銷，發回臺灣桃園地方法院。
    理  由
一、原判決意旨略以：被告馬紹崴被訴妨害秘密案件，起訴書認
    被告所為，係涉犯刑法第315條之1第2款之妨害秘密罪嫌，
    而依同法第319條之規定，須告訴乃論。惟經綜觀全案卷宗
    資料，被害人謝靖淳雖曾製作警詢筆錄，但其僅陳稱「來向
    警方報案請求調查」等語，並未明確表達提出告訴之旨（參
    桃檢110年偵字42169號卷《下稱偵42169卷》第19至21頁），
    核與合法告訴之方式有間。是難認被害人已合法提出告訴，
    與未據告訴無異，依據刑事訴訟法第303條第3款規定，而為
    不受理判決之諭知。
二、上訴意旨略以：
　㈠告訴人謝靖淳向警局提告備案，製作警詢筆錄，並表明犯罪
    事實，應已足表徵告訴人有請求偵查機關為訴追之意思，其
    是否針對特定罪名或全部犯罪事實可能構成之潛在性罪名均
    為告訴，當非所問；且通常不具備法律專長之民眾前往警局
    提告，必係於員警逐一詢問過程中確認程序與實質要件是否
    具備，倘因員警於警詢中漏未詢問是否提告之問題，或提問
    之告訴罪名有誤，而害於告訴人提告之權利與範圍，則與上
    開見解之意旨即有違背，是本件告訴人既已前往警局提告，
    尚不宜以告訴人未於警詢中表明告訴具體罪名而遽認其無訴
    追之意思。
　㈡再就告訴人具狀表示員警在製作筆錄前已經告知「製作筆錄
    等同於提告」，固其細部意思所涉法律議題或不能為告訴人
    所全部理解，然應足認告訴人有向偵查機關表明訴追之意思
    ，復縱以警詢過程中員警並未向告訴人詢問是否提出告訴一
    節，亦當屬員警之疏漏。
　㈢告訴人於民國110年9月22日警詢中，警員詢問：「你今（22
    ）日因何事至本所製作筆錄？」等語，告訴人回以：「我在
    昨（21）日晚間約23時許，發現遭同事架設手機偷拍影像，
    所以來向警方報案請求調查」等語。據此，告訴人表明犯罪
    事實與請求偵查機關追訴調查之意思甚明，自應認告訴人已
    合法提出告訴，訴訟條件已然具備，而原審為不受理判決於
    法尚有未合。
三、經查：
　㈠按告訴乃論之罪，告訴人祇須表示訴究之意思為已足，不以
    明示其所告訴者為何項罪名為必要。告訴人在偵查中已一再
    表示要告訴，雖未明示其所告訴之罪名，但依其所陳述之事
    實，仍無礙於告訴之效力；又告訴乃論之罪，告訴人祇須表
    示訴究之意思為已足，不以明示其所告訴者為何項罪名或言
    明「告訴」為必要，且依其所陳述之事實，客觀上已可認其
    有訴追之意思，仍屬合法之告訴（最高法院74年台上字第12
    81號判決、90年度台上字第7205號裁判意旨參照）。
　㈡本案公訴意旨認被告涉犯刑法第315條之1第2款之妨害秘密罪
    嫌，而依同法第319條之規定，須告訴乃論，先予說明。
　㈢觀諸被害人謝靖淳於110年9月22日警詢中，指訴：「我在昨
    （21)日晚間約23時許，發現遭同事架設手機偷拍影像，所
    以來『向警方報案請求調查』」、「我打工同事馬紹崴架設的
    。當下還有和我一起上班的兩位男同事及店長知悉」、「因
    為馬紹崴是上班時間是23時，但我是在那時間點準備下班，
    所以他應該是提前走進去架設手機的」、「我有提供一段馬
    紹崴手機試錄的影片及切結書」等語（見偵42169卷第19至2
    1頁），是認被害人於警詢中，業已指明犯罪嫌疑人之身分
    、犯罪時間、地點、手法，並有指認犯罪嫌疑人紀錄表在卷
    可查（見偵42169卷第25至27頁）。參以被害人於警局提出
    影片擷圖、被告馬紹崴之切結書為證（見偵42169卷第23、2
    9頁）。由上可知，被害人於警詢中已經針對特定之人、事
    、時、地、物，向警方表達「請求調查」之意，堪認被害人
    已表明請求訴究之意思，且係於知悉後6個月内提出告訴。
    雖被害人於警詢中未言明「告訴」字句，然依其所陳述之事
    實，客觀上已可認其有訴追之意思，仍屬合法之告訴。
　㈣從而，本案被害人於警詢中是否對被告訴追乙節，已表明上
    情，能否謂無訴追之意？自值得研求。原判決以被害人即告
    訴權人未提出合法告訴，欠缺訴追要件為由，依據刑事訴訟
    法第303條第3款規定逕為公訴不受理之判決，自有未洽。檢
    察官上訴執此指摘原判決不當，為有理由，又本院為保障被
    告之訴訟權、審級利益，自應由本院將原判決撤銷，並發回
    原法院更為適當之處理，且不經言詞辯論為之。
據上論斷，應依刑事訴訟法第369條第1項但書、第372條，判決
如主文。
中　　華　　民　　國　　111 　年　　8 　　月　　26　　日
                  刑事第二十三庭審判長法　官  許永煌
　　　　　　　　　　　　　　　　　    法　官  吳定亞
　　　　　　　　　　　　　　　　　    法　官  黃美文
以上正本證明與原本無異。
不得上訴。
                                　    書記官  彭威翔
中　　華　　民　　國　　111 　年　　8 　　月　　26　　日